【裁判字號】    98,訴,362
【裁判日期】    980806
【裁判案由】    營利事業所得稅
【裁判全文】
臺北高等行政法院判決
                                       98年度訴字第362號
                              .
原      告  林武長即木喬企業社
訴訟代理人  程國東（會計師）
被      告  財政部臺灣省北區國稅局
代  表  人  甲○○（局長）
訴訟代理人  乙○○
上列當事人間因營利事業所得稅事件，原告不服財政部中華民國
97年12月22日臺財訴字第09700541280 號（案號：第00000000號
）訴願決定，提起行政訴訟。本院判決如下：
    主  文
原告之訴駁回。
訴訟費用由原告負擔。
    事實及理由
一、事實概要：
    原告係經營模板工程業，94年度營利事業所得稅結算申報，
    列報銷貨退回新臺幣（下同）4,059,524元、營業收入淨額
    57,557,103元、營業成本50,596,103元、營業費用及損失總
    額6,258,090元、營業淨利702,310元，被告初查以原告出具
    同意書同意銷貨退回全數剔除，乃核定銷貨退回為0元，並
    按該業（行業標準代號：4200-12）同業利潤標準淨利率11%
    核定，據以核定營業收入淨額61,616,627元及營業淨利6,77
    7,829元。原告不服，主張其係從事營造業模板工程之承攬
    ，主要工作內容為模板運送、組立與拆卸，本無銷貨退回可
    言，94年8月及11月間因木喬工程有限公司（下稱木喬公司
    ）及芸竹有限公司（下稱芸竹公司）所承攬之模板工程原預
    備轉包予其承作，嗣因上游發包營造廠商不願上開2公司以
    轉包方式承攬，乃直接將該等模板工程交由原告承攬施作，
    會計人員不察，仍開立統一發票向該2公司請款，至年底結
    算帳款始發現誤開，惟為圖手續方便，於94年12月27日開立
    銷貨退回單辦理更正，並於95年5月16日申報營業人銷售額
    與稅額申報書，請准予追認相關銷貨退回，並主張其已備妥
    帳簿憑證，請就營業成本、營業費用及損失總額重行查核云
    云，申請復查（嗣撤回營業費用及損失總額復查之申請）。
    案經被告審查結果認為：（一）有關銷貨退回部分：經就原
    告提示說明書、模板工程承攬約定書、總分類帳、轉帳傳票
    、結算申報書、會計師工作底稿及簽證申報查核報告書等資
    料查核，94年度營業收入總額61,627,827元並無虛增情形，
    又原查查核時，其出具說明書稱其銷貨退回係按實作結算之
    預收工程款退回，與復查主張理由不一致，依原告業務性質
    ，已承攬施作之工程一般均無法銷貨退回，以沖轉其存貨及
    勞務，另縱因承攬施作對象不符，原告依規定亦應將誤開之
    統一發票，重新依實際承攬施作對象開立，原告未能提示上
    游廠商名稱、工程價款、施作地點、工程結算驗收證明及資
    金退回等帳證資料供核，被告否准認列其銷貨退回，並無不
    合；（二）有關營業淨利部分：經就原告提示進、銷項統一
    發票、總分類帳、請款估價單、工程承攬合約書、扣繳憑單
    、薪資及加班清冊、工程成本分析表、銷貨收入記錄表、未
    攤銷費用記錄表及工程紀錄表等資料查核，其部分銷貨統一
    發票之品名及數量，僅書寫模板工程1式，所提示之請款估
    價單經查並未送交易廠商，有大陸工程股份有限公司96年5
    月29日說明書可稽。而工程成本分析表中之華邦中科工程、
    大陸康寧中竹廠房及圖盟廠房工程等工程明細與交易相對人
    提供之工程估驗請款單、估驗計價單、工程計價明細表所載
    內容不符。原告未能提示記載工程每日進料、領料、退料、
    工時及工作記錄等資料之施工日報表，且對不同類別、規格
    、數量、單價之進料、領料或退料等並未設存貨明細帳加以
    記載或作成紀錄，僅以未攤銷費用彙總登載進項金額。又經
    就大三億營造股份有限公司提供之工程承攬合約書、華熊營
    造股份有限公司提供之工程承攬契約書及結算書、大陸工程
    股份有限公司提供之說明書及工程承攬單，其工期均超過1
    年，惟結算申報書卻無在建工程之科目，不符合一般公認會
    計原則，故其成本仍無法勾稽查核，被告核定營業淨利6,77
    7,829元，並無不合等由，遂作成97年8月18日北區國稅法一
    字第0970008605號復查決定（下稱原處分），駁回其復查之
    申請。原告仍表不服，提起訴願，遭決定駁回，遂提起本件
    行政訴訟。
二、本件原告主張：
（一）本件爭點包括銷貨退回相關開立予芸竹公司及木喬公司，
      金額分別為1,500,000元（字軌號碼GU00000000）、809,5
      24元（字軌號碼JU00000000）、900,000元（字軌號碼JU0
      0000000）及850,000元（字軌號碼JU00000000），合計模
      板工程款4,059, 524元之銷貨發票，於94年度內並未施作
      且未收款，因而辦理預收款工程款銷貨退回4,059,524元
      ，且取有合法憑證，依法應可自申報營業收入總額61,627
      ,827元項下減列，以及本件有帳證資料可查，營業淨利應
      依帳證核實認定。
（二）有關銷貨退回認定部分：
    1.原告已依營利事業所得稅查核準則（下稱查核準則）第19
      條第1項規定取得憑證（如銷貨退回折讓證明單），相關
      開立予芸竹公司及木喬公司金額分別為1,500,000元（字
      軌號碼GU00000000）、809,524元（字軌號碼JU00000000
      ）、900,000元（字軌號碼JU00000000）及850,000元（字
      軌號碼JU00000000），合計模板工程款4,059, 524元之銷
      貨發票，於94年度內並未施作且未收款，依最高行政法院
      （89年7月1日改制前為行政法院，下同）36年判字第16號
      判例所揭舉證責任之意旨，原告及被告應各負釐清事實真
      相之舉證責任，惟原告之主張屬未發生事項，被告之主張
      為已發生事項，故應由被告舉證，被告若無法舉證原告上
      開銷貨發票確實於94年度內已施作且收款，則其主張自不
      能成立。
    2.被告稱本件有會計師所出具之簽證申報查核報告書載明：
      「銷貨折讓係銷貨後所發生之事後折讓……本期401 表及
      帳載均無銷貨退回」，據以為否准認列原告銷貨退回云云
      ，會計師所出具之簽證申報查核報告書雖認定無銷貨退回
      ，惟係將銷貨退回轉正為銷貨折讓，此銷貨退回轉正為銷
      貨折讓為對原告有利事項，被告略而不論，猶汲汲專注於
      會計師認定無銷貨退回之報告內容，又自我拘束於原告銷
      貨退回之申報，顯違行政程序法第36條規定。
    3.原告94年11月30日、94年12月10日、94年12月25日所開立
      字軌號碼JU00000000、JU00000000、JU00000000之統一發
      票（金額分別為809,524元、900,000元、850,000元，營
      業稅額分別為40,476元、45,000元、42,500元）、94年8
      月31日開立字軌號碼GU00000000之統一發票（金額1,500,
      000元、營業稅額75,000元），係原告將原承包之麗明營
      造股份有限公司「帝寶公司E棟廠房新建工程之模板工程
      」移轉由木喬公司及芸竹公司向麗明營造股份有限公司承
      攬，並由該2公司向麗明營造股份有限公司請款後，再由
      該2公司支付原告，惟麗明營造股份有限公司並未接受如
      此安排，因此上開4張統一發票係誤開以致無法收款，原
      告乃以取得該2公司進貨退回折讓單後沖回其4張統一發票
      誤開之金額。
    4.被告稱94年度原告銷項三聯式統一發票申報開立62筆，其
      中24筆為原告開立統一發票後作廢，原告主張不知誤開之
      統一發票須作廢，尚待斟酌云云，係屬以偏概全之誤解，
      本件實情為原告94年度領用銷項三聯式統一發票6本計300
      張、空白作廢245張、書寫55張、書寫錯誤未交付客戶17
      張、交付客戶38張，被告所稱之數據顯有不符，且係營業
      稅申報前作廢或申報後作廢，其情形亦有不同，被告誤將
      不同情形混淆為一談，顯有不當。又原告書寫統一發票錯
      誤率為31%，亦可證明原告不擅長開立統一發票或原告請
      領款項計算工作量與客戶計算工作量不同。
    5.依查核準則第20條規定，營業稅折讓單已核准在案。依被
      告之主張，似認只須開立統一發票交付客戶，即應認列收
      入，相同道理，為何開立統一發票折讓退回單，卻不可認
      列為收入減項，況統一發票及統一發票折讓退回單之核認
      權責為營業稅承辦人，尚非營利事業所得稅承辦人，被告
      查核原告34張統一發票開立情形，均係發文收受統一發票
      客戶之營業稅承辦人辦理，即可得知權責區分，故本件統
      一發票及統一發票折讓退回單業經營業稅承辦人之核認，
      被告猶為之爭執，其理牽強。
    6.本件爭點在於原告開立予木喬公司及芸竹公司4張統一發
      票，究有無施作及收款，若有則應認列為收入，若無則不
      應認列為收入，縱使證明開立予木喬公司及芸竹公司之4
      張統一發票係屬無因開立，亦不足以證明原告開立該等統
      一發票有施作及收款，故爭執原告開立予該2公司之4張統
      一發票之原因為何，實無益釐清事實，徒然浪費司法資源
      。又本件會計師查核報告於銷貨折讓列有4,070,724元（
      其中次年跨期申報數4,059,524元，即為本件金額），此
      部分對原告有利，被告應予斟酌。且預收部分在工程業及
      交易習慣，預收、預開發票情形非常普遍，被告僅以統一
      發票、會計師查核簽證證明原告有施作及收款，其證據仍
      不足，被告應查核相關資金流程證明。
    7.訴願決定稱原告未能提示上游發包廠商名稱云云，惟所謂
      上游發包廠商就營業習性，即屬原料供應廠商，本件爭執
      重點在於未發生施作情事，當然無法提出相關資料。亦即
      ，由原告94年銷貨收入，其為原告94年開立發票資料表，
      麗明營造股份有限公司於94年1月至11月皆有開立發票，
      合約記載3月完工，僅係預定完工時間而已。原欲開立予
      麗明營造股份有限公司之發票，因原告預備結束營業，而
      由木喬公司、芸竹公司開立予麗明營造股份有限公司，然
      因未開立發票，故無法提出。
（三）有關營業淨利部分：
    1.依所得稅法第83條及其施行細則第81條規定，明示稽徵機
      關為核定所得額時，首應依查得之資料辦理，而按同業利
      潤標準核定營業淨利，必須以未提示帳簿、文據，為其必
      要條件，若原告均已提示帳簿、文據，被告不應按同業利
      潤標準核定原告94年度營業淨利。本件除原告已提示之帳
      簿、文據外，被告亦已自行調查取得各項工程驗收證明文
      件，且原告係從事模板工程營業，依被告97年度巡迴辦理
      之鷹架、模板工程業者稅務法令講習會教材，應提示者為
      工程合約、各項工程成本分析明細表驗收證明，該等資料
      被告均已查明齊全，猶主張本件營業淨利應按同業利潤標
      準核定，顯不符上開規定。
    2.為本件訴訟之進行順遂，尚有調查芸竹公司及木喬公司銷
      貨發票相關證據之必要，以免忽略對原告有利事項之取證
      ，茲說明如下：
      (1)按行政程序法第36條及第43條規定，行政機關為行政行
        為時，就相關事證負有職權調查義務，並負有斟酌義務
        與結果、理由告知義務等一般性義務。稽徵機關課稅處
        分之合法性及論理邏輯過程，絕非建立在消極地否認原
        告所提出之主張，稽徵機關應提出依職權調查證據所足
        資認定之事實以正確核定稅額，至屬當然。
      (2)原告94年度銷項統一發票開立之對象共7家客戶、計38
        張統一發票，被告僅就大三億營造股份有限公司、大陸
        工程股份有限公司、中麟營造股份有限公司、華熊營造
        股份有限公司、麗明營造股份有限公司等5家客戶34張
        統一發票調查銷貨發票是否實作之相關證據，另芸竹公
        司及木喬公司等2家客戶4張統一發票均未調查銷貨發票
        是否實作之相關證據，惟該2家公司銷項統一發票是否
        實作之調查結果，必然成為原告有利事項之相關證據，
        被告略而未予調查，有違行政程序法第36條及第43條規
        定。且被告就芸竹公司及木喬公司亦未調查是否列為進
        項成本或費用申報各該公司94年度營利事業所得稅，實
        有違背職權調查之違法，是為本件訴訟之進行順遂，尚
        有調查芸竹公司及木喬限公司銷貨發票相關證據之必要
        ，以免忽略對原告有利事項之取證。
      (3)原告向本院聲請向芸竹公司（設桃園縣大園鄉橫峰村18
        鄰尖山250號）、木喬公司（設桃園縣大園鄉橫峰村18
        鄰尖山250號）函查確認原告主張營業收入淨額為57,55
        7,103元，並請芸竹公司陳報收受原告94年8月31日（字
        軌號碼GU00000000）金額1,500,000元、營業稅額75,00
        0元統一發票，以及相關之資金流程、工程請款估驗請
        款單，及陳報是否列為進項成本或費用申報該公司94年
        度營利事業所得稅，另請木喬公司陳報分別收受原告94
        年11月30日、94年12月10日、94年12月25日（字軌號碼
        JU00000000、JU00000000、JU00000000，金額809,524
        元、900,000元、850,000元、營業稅額40,476元、45,0
        00元、42,500元）之3張統一發票，其相關之資金流程
        、工程請款估驗請款單，並陳報是否列為進項成本或費
        用申報該公司94年度營利事業所得稅。
      (4)原告請求本院向被告函查，請被告提出其依職權調查之
        證據，原告應有「在建工程」及「工程預收款」科目，
        依被告職權應予以轉列「工程預收款」科目之結果金額
        ，即應告知原告何處應調整預收款，依行政程序法第43
        條及所得稅法第83條規定，被告須依據查得資料辦理。
    3.被告稱依財務會計準則公報第11號公報「長期工程合約之
      會計處理準則」規定，帳上應有「在建工程」科目，以表
      達該年度工程實際所完成之進度，而「工程預收款」為表
      達依合約所載各期請款之金額，惟結算申報書卻無上開科
      目，原告帳務處理方式未依財務會計準則公報據實記載，
      實屬不當等語，應係被告主張其依職權調查而得之證據，
      顯示原告應有「在建工程」及「工程預收款」科目，然被
      告未依職權將「營業成本」轉列「在建工程」、「營業收
      入」轉列「工程預收款」科目後再為核定，被告所為處分
      並非斟酌全部調查事實及證據結果而作成，係逕自依原告
      申報數認定營業收入及依同業利潤標準核定營業淨利，顯
      違行政程序法第43條及所得稅法第83條第1項規定。
    4.被告就相關預收工程款主張，原告認為其效力應及於本件
      爭執全體，不得割裂適用，故工程預收款與營業收入不可
      分割。原告係從事模板工程，所使用之模板及支撐均可重
      複使用，並非如製造業般材料耗用，被告認應有對不同類
      別、規格、數量、單價之進料、領料或退料等並未設存貨
      明細帳加以記載或紀錄之主張，是否恰當，請本院斟酌。
      又被告辦理之鷹架及模板工程業者法令講習會，亦已指明
      木模板、支撐原木、鋼模板（支撐）、鷹架用鋼管等應列
      入財產目錄或提列折舊。
（四）為此，原告依據行政訴訟法第4條第1項規定提起本件撤銷
      訴訟，並聲明求為判決：
    1.訴願決定、原處分（復查決定）均撤銷。
    2.訴訟費用由被告負擔。
三、被告則以：
（一）有關銷貨退回部分：
    1.按「營利事業所得之計算，以其本年度收入總額減除各項
      成本費用、損失及稅捐後之純益額為所得額。」為行為時
      所得稅法第24條第1項所明定。次按「凡商業之資產、負
      債或業主權益發生增減變化之事項，稱為會計事項。」、
      「營業收入應於交易完成時認列。但長期工程合約之工程
      損益可合理估計者，應於完工期前按完工比例法攤計列帳
      ；分期付款銷貨收入得視其性質按毛利百分比攤算入帳；
      勞務收入依其性質分段提供者得分段認列。前項所稱交易
      完成時，在採用現金收付制之商業，指現金收付之時而言
      ；採用權責發生制之商業，指交付貨品或提供勞務完畢之
      時而言。」為商業會計法第11條第1項及第59條所規定。
      又按「營利事業之會計事項，應參照商業會計法、商業會
      計處理準則及財務會計準則公報等據實記載，產生其財務
      報表。」、「銷貨退回已在帳簿記錄沖轉並依統一發票使
      用辦法第二十條規定取得憑證，或有其他確實證據證明銷
      貨退回事實者，應予認定。未能取得有關憑證或證據者，
      銷貨退回不予認定，其按銷貨認定之收入，並依同業利潤
      標準核計其所得額。」為查核準則第2條第2項前段及第19
      條第1項所規定。
    2.按「涉及租稅事項之法律，其解釋應本於租稅法律主義之
      精神，依各該法律之立法目的，衡酌經濟上之意義及實質
      課稅之公平原則為之。」、「租稅稽徵程序，稅捐稽徵機
      關雖依職權調查原則而進行，惟有關課稅要件事實，多發
      生於納稅義務人所得支配之範圍，稅捐稽徵機關掌握困難
      ，為貫徹公平合法課稅之目的，因而課納稅義務人申報協
      力義務。」為司法院釋字第420號及第537號所解釋。又按
      「當事人主張事實須負舉證責任。倘其所提出之證據不足
      為主張事實之證明，自不能認其主張之事實為真實。」最
      高行政法院36年判字第16號著有判例。
    3.原告係經營模板工程業，94年度營利事業所得稅結算申報
      ，列報銷貨退回4,059,524元，被告原以原告出具同意書
      同意全數剔除，乃核定為0元。
    4.原告分別於94年8月31日、同年11月30日、同年12月10日
      、同年12月25日開立統一發票予芸竹公司及木喬公司，金
      額分別為1,500,000元（字軌號碼GU00000000）、809,524
      元（字軌號碼JU00000000）、900,000元（字軌號碼JU000
      00000）及850,000元（字軌號碼JU00000000），合計模板
      工程款4,059,524元，旋於同年12月27日取具由芸竹公司
      及木喬公司開立全額之營業人銷貨退回或折讓證明單，並
      於帳上列報「銷貨折讓」，惟原告於復查時主張因木喬公
      司及芸竹公司原欲轉包工程予其承作，並已開立統一發票
      ，而嗣後並未完成相關交易，為圖更正手續方便，乃於94
      年12月27日開立銷貨退回單辦理更正。
    5.原告稱其銷貨退回係屬尚未收款亦未施作之預收款銷項統
      一發票沖回云云，惟按商業會計法第59條規定，原告與木
      喬公司及芸竹公司之交易，按其轉帳傳票及分類帳所載內
      容，開立統一發票時係借記應收帳款，貸記營業收入，表
      示交易確已發生，亦經會計師查核簽證，有會計師工作底
      稿可稽。復依商業會計法第11條第1項規定，若交易不存
      在，自不生資產、負債或業主權益得、喪、變更之情況，
      準此，非屬會計事項，即無須入帳。而原告開立統一發票
      時係借記應收帳款，貸記營業收入，代表其工程原告業已
      完成，並取得交易相對人之貨幣債權，又依原告業務性質
      ，已承攬施作之工程一般均無法銷貨退回，以沖轉其存貨
      及勞務，有會計師所出具之簽證申報查核報告書載明：「
      銷貨折讓係銷貨後所發生之事後折讓……本期401表及帳
      載均無銷貨退回」等語可參，故原告所稱尚待斟酌。
    6.有關銷貨退回之帳載資料部分：
      (1)原告94年度營利事業所得稅申報營業收入總額為61,627
        ,827元，與營業稅銷項銷售額總計相同，被告依申報數
        認列，並無對其營業收入總額為增減變動，其營業收入
        總額包含原告分別於94年8月31日、同年11月30日、同
        年12月10日、同年12月25日開立統一發票予芸竹公司及
        木喬公司，金額分別為1,500,000元（字軌號碼GU00000
        000）、809,524元（字軌號碼JU00000000）、900,000
        元（字軌號碼JU00000000）及850,000元（字軌號碼JU0
        0000000），合計4,059,524元。
      (2)按商業通用會計制度規範，所謂銷貨退回係指「凡已售
        出之商品或產品，因顧客退回而未能獲得之銷貨價款皆
        屬之」；所謂銷售折讓係指「凡已售出之商品或產品，
        因給予顧客讓價而未能獲得之銷貨價款皆屬之」。原告
        於94年12月27日取具由芸竹公司及木喬公司開立全額之
        營業人銷貨退回或折讓證明單，於帳上列報「銷貨折讓
        」，惟於94年度營利事業所得申報時，改列報銷貨退回
        4,059,524元，被告於97年6月11日函請原告就該等事項
        經過及開立統一發票及折讓單原因、有無收取或退回相
        關金額，並提供相關證明文件、帳載資料及憑證供核，
        惟原告表示銷貨退回單係屬尚未收款亦未施作之預收款
        銷項統一發票沖回云云，顯與上開所述銷貨退回或銷貨
        折讓之情形不同，且未能提供其它相關佐證資料供核，
        是被告否准認列，並無不合。又關於會計師查核報告就
        原告收入列為4,070,724元，銷貨折讓亦為4,070,724元
        ，與常理不合。
    7.原告所提與麗明營造股份有限公司（以下稓稱麗明營造公
      司）之工程合約書，其所載之工程期限為93年12月7 日至
      94 年3月15日（參工程合約第11條第1 項第2 款約定），
      而原告於本件訴訟主張其4 筆統一發票為未施作且未收款
      之預開，惟該4 筆統一發票最早開立之日期為94年8 月31
      日，在上開工程完工日期為94年3 月15日之後，原告主張
      顯有矛盾。且木喬公司及芸竹公司核准設立之日期分別為
      94 年8月24日及94年3 月15日，亦皆在上開工程完工日期
      94 年3月15日之後，如何承攬該工程，是原告所稱之時間
      點皆出現不符之處。原告復稱係請款過程與預期不合，屬
      統一發票開立錯誤情形云云，惟按原告之主張，應於該4
      筆統一發票開立所屬申報之營業稅本期（94年7-8 月及94
      年11 -12月）或次期（94年9-10月及95年1-2 月），會出
      現與該4 筆統一發票金額相同，而由原告開立予麗明營造
      公司之統一發票，惟依原告94年8 月至95年2 月開立統一
      發票明細資料表，並無上開所述情況。
    8.就原告申報94年統一發票開立情形查核，原告銷項三聯式
      統一發票合計申報開立62筆，其中24筆為原告開立統一發
      票後作廢，是原告稱不知誤開之統一發票須作廢云云，尚
      待斟酌。有關原告94年度開立予木喬公司及芸竹公司之4
      筆統一發票，除帳上認列同額之營業收入，並認列加計營
      業稅額之應收帳款，且簽證會計師對原告8月份帳證全面
      進行詳查時，並未表示94年8月31日對芸竹公司之營業收
      入1,500,000元及所對應加計營業稅額75,000元之應收帳
      款1,575, 000元有異常情況，原告稱該4筆統一發票為未
      施作且未收款之預開，收入並不存在云云，亦待斟酌，故
      原告未能提供足證確有銷售退回或折讓之相關資料供核，
      被告否准認列並無不合。
（二）營業淨利部分：
    1.按「稽徵機關進行調查或復查時，納稅義務人應提示有關
      各種證明所得額之帳簿、文據；其未提示者，稽徵機關得
      依查得之資料或同業利潤標準，核定其所得額。」、「本
      法第八十三條所稱之帳簿文據，其關係所得額之一部或關
      係課稅年度中某一期間之所得額，而納稅義務人未能提示
      者，稽徵機關得就該部分依查得資料或同業利潤標準核定
      其所得額。」為所得稅法第83條第1項及其施行細則第81
      條第1項所明定。次按「營利事業之帳簿文據，其關係所
      得額之一部未能提示，經稽徵機關依所得稅法施行細則第
      八十一條之規定，就該部分按同業利潤標準核定其所得額
      者，其核定之所得額，以不超過當年度全部營業收入淨額
      依同業利潤標準核定之所得額為限。」、「營利事業之會
      計事項，應參照商業會計法、商業會計處理準則及財務會
      計準則公報等據實記載，產生其財務報表。」、「在同一
      年度承包二個以上工程者，其工程成本應分別計算，如混
      淆不清，無法查帳核定其所得額時，得依所得稅法施行細
      則第八十一條之規定辦理。」為查核準則第6條第1項前段
      、第2條第2項前段及第24條第5項所規定。又「營業人開
      立統一發票，除應分別依規定格式據實載明交易日期、品
      名、數量、單價、金額、銷售額、課稅別、稅額及總計外
      ，應依左列規定辦理。」為統一發票使用辦法第9條第1項
      前段所規定。再按「營利事業之交易事項，凡屬同一客戶
      ，同一次交易所開立之統一發票，如因銷售貨物品目繁多
      ，其原有統一發票品名、規格、單價等欄不足填寫時准開
      立一張總金額及總數之統一發票，另行填具載明品名、數
      量、規格及單價等項之明細清單，以作為統一發票之附表
      ，惟該項明細清單應複寫一式二份分別粘貼於所開立之統
      一發票存根聯及收據聯背面，並加蓋銷貨商號騎縫印章。
      」為財政部60年10月14日臺財稅第38075號函所明釋。
    2.原告94年度列報營業收入淨額57,557,103元、營業成本50
      ,596,103元、營業費用及損失總額6,258,090元、營業淨
      利702,310元，被告原以其同意剔除銷貨退回4,059,524元
      及按該業（行業標準代號：4200-12）同業利潤標準淨利
      率11%核定，核定營業收入淨額61,616,627元及營業淨利
      6,777,829元。
    3.原告開立統一發票未依上開統一發票使用辦法及函釋規定
      ，據實載明品名、數量、單價等資料，僅書寫模板工程1
      式，亦未書寫明細表粘貼於所開立之統一發票存根聯及收
      據聯背面，且原告所提示之請款估價單，經被告向交易相
      對人查詢，該請款估價單未送至交易廠商，有大陸工程股
      份有限公司（以下簡稱大陸工程公司）96年5 月29日說明
      書可參。而上開請款估價單，與原告所提示之個別工程成
      本分析表所載之工程項目明細一致，惟與交易廠商所提供
      之工程估驗請款單、估驗計價單、工程計價明細表所載內
      容不符，是原告所編製成本表之個別工程項目明細名稱、
      數量與實際施作、驗收情況並不相符。
    4.就原告所提之工程成本分析表與會計師工作底稿所附之成
      本表查核，直接人工總額雖同為516,598,102元，惟個別
      廠商明細資料卻有不同，依會計師工作底稿所附成本表所
      載買受人大三億營造股份有限公司（以下簡稱大三億營造
      公司）、大陸工程公司、中麟營造股份有限公司（以下簡
      稱中麟營造公司、華熊營造股份有限公司（以下稱稱華熊
      營造公司及麗明營造公司，其所屬之直接人工分別為1,56
      0,60 1元、298,707 元、7,608,580 元、1,441,881 元及
      5,688,33 3元，而原告提示之工程成本分析表上開廠商所
      屬之直接人工分別為1,566,450 元、349,200 元、7,613,
      557 元、1,3 23,000元及5,745,895 元，兩者所載內容實
      有差異。
    5.依原告所提之相關工程契約書所載，其所承包之工程採連
      工帶料之施作方式，而會計師工作底稿所附之成本表亦載
      有物料之投入，惟原告對不同類別、規格、數量、單價之
      進料、領料或退料等並未設存貨明細帳加以記載或作成紀
      錄，僅以未攤銷費用彙總登載進項金額，其帳務處理方式
      係屬有誤。另就大三億營造公司提供之工程承攬合約書、
      華熊營造公司提供之工程承攬契約書及結算書、大陸工程
      公司提供之說明書及工程承攬單，其工期均超1 年，依財
      務會計準則公報第11號公報「長期工程合約之會計處理準
      則」規定，帳上應有「在建工程」科目，以表達該年度工
      程實際所完成之進度，而「預收工程款」為表達依合約所
      載各期請款之金額，惟結算申報書卻無上開科目，故原告
      帳務處理方式未依財務會計準則公報據實記載，實屬不當
      。
    6.原告於申請復查時，其所提示之請款估價單疑似臨訟補證
      ，被告為查明該請款估價單是否為真實，函請交易相對人
      所在地之稽徵機關協助查明，該交易相對人是否取具該估
      價單，並提供相關佐證資料（參照被告96年5月16日北區
      國稅法一字第0960006590號函說明二），惟原告所提之請
      款估價單，其交易相對人僅有大陸工程公司等5 家廠商，
      並未見芸竹公司（芸竹負責人與原告為父女）與木喬公司
      2 家公司，是被告就原告所提請款估價單所列示之所有廠
      商均已函查，原告主張被告為選擇性之函查，違反行政程
      序法第36條規定云云，尚待斟酌。
    7.原告所編製之成本表與實際承作項目、數量不符。原告所
      提示之個別工程成本分析表與交易廠商所提供之工程估驗
      請款單、估驗計價單、工程計價明細表所載內容不符，如
      原告承攬施作中麟營造公司之工程，原告編列之成本表與
      中麟營造公司提供工程計價明細表，施作項目中CUB 棟普
      通模板、CUB 棟B1FH6.5M普通模板、OFF 棟普通模板、FA
      B 棟普通模板及放樣工程等5 項目，原告分別列報為17,0
      92.3、5,798.01、22,181.64 、18,549、16, 758 平方公
      尺，中麟營造股份有限公司分別列報14,875、5 ,078、25
      ,944、17,946、16,047平方公尺，原告與交易相對人列報
      數量（即施作面積大小）不一致，是原告所編製成本表之
      個別工程項目明細名稱、數量與實際施作、驗收情況並不
      相符。
    8.原告未編製各項工程所投入材料及人工等明細資料。依原
      告所提示之相關工程契約書所載，其所承包之工程採連工
      帶料之施作方式，惟對不同類別、規格、數量、單價之進
      料、領料或退料等並未設存貨明細帳加以記載或作成紀錄
      ，僅以未攤銷費用彙總登載進項金額，且未載明各項工程
      投入之各種不同規格之材料。又人工成本亦僅載明人員之
      薪資，並未提供各工程之使用人工等明細資料供核，如原
      處分卷第719頁、第712頁、第705頁等之員工加班費明細
      表，僅提供每月每位員工皆為46小時之加班時數，並未提
      供歸屬何項工程之證明，是原告所承包工程，其工程成本
      未分別計算，混淆不清。
    9.原告稱應將營業成本及營業收入轉列在建工程及預收工程
      款後再為核定，實屬誤解。蓋原告未提示完整正確之帳簿
      及資料，且平時會計處理未依財務會計準則公報據實記載
      ，致無法計算在建工程之數額。原告復稱在建工程對成本
      之影響數應先考慮，方能核定所得額云云，惟原告帳載資
      料不全，各項工程之工程成本混淆不清，如前所述無法查
      核，故無法查得在建工程與營業成本真實數及彼此影響數
      ，被告依上開規定按同業利潤標準核定其所得額，並無違
      誤，又縱使可算出在建工程與營業成本之彼此影響數，惟
      仍無法計算原告之工程成本，亦須以同業利潤標準核定其
      所得額，況預收工程款之對應評價科目為在建工程（參財
      務會計準則第11號公報第19點規定），並非營業收入。從
      而，原告所編製之成本表與實際承作項目、數量不符，各
      項工程之工程成本混淆不清，且原告帳務處理方式未依財
      務會計準則公報據實記載，被告依上開規定，按同業利潤
      標準核定並無不合。
   10.原告所提之個別工程成本分析表與交易相對人所提供之工
      程估驗請款單等資料不符，與會計師查核簽證之成本表亦
      有所差異，又對於進料、領料或退料等並未設存貨明細帳
      加以記載或作成紀錄，且承包工期均超過1年，未依財務
      會計準則公報據實記載，其成本實無法勾稽查核，故被告
      依上開規定，核定營業淨利6,777,829元，並無不合等語
      ，資為抗辯，並聲明求為判決駁回原告之訴，訴訟費用由
      原告負擔。
四、上開事實概要欄所述之事實，除後列之爭點事項外，其餘為
    兩造所不爭執，並有原處分書、94年度營利事業所得稅結算
    申報書（損益及稅額計算表）、94年度營利事業所得稅結算
    申報核定通知書、營業人銷貨退回（進貨退出）或折讓證明
    單、營業人銷售額與稅額申報書（401 ，95年3-4 月）、審
    查結果增減金額變更比較表、原告營利事業資料查詢、原告
    97年6 月17日撤回復查申請書、原告97年6 月12日說明書、
    原告與芸竹公司94年8 月31日簽訂之模板工程承攬約定書、
    原告與木喬公司94年11月30日及同年12月10日暨同年12月25
    日簽訂之模板工程承攬約定書、轉帳傳票、原告97年6 月5
    日說明書、94年度營利事業所得稅核定稅額繳款書、統一發
    票4 紙（字軌號碼GU00000000、JU00000000、JU00000000及
    JU00000000）、芸竹公司96年1 月25日說明書、木喬公司96
    年1 月25日說明書、營業人暨扣繳單位統一編號查詢、被告
    96年3 月20日北區國稅審一字第0961014065號函、原告96年
    3 月19日申請書、被告96年3 月12日通知函、統一發票、請
    款估價單、原告94年度工作紀錄表、原告94年度未攤銷費用
    紀錄表、原告94年度銷貨收入紀錄表、原告94年度工程成本
    分析表、原告94年度個別工程成本分析明細表、原告與華熊
    營造股份有限公司92年8 月20日簽訂之工程承攬契約書（群
    創光電T1廠新建工程-OB 及WH棟模板及支撐排架工程分包工
    程契約書）、原告與大三億營造股份有限公司93年10月20日
    簽訂之工程承攬合約（華邦電子中科12吋廠房新建工程採購
    發包承攬書）、原告與麗明營造股份有限公司93年12月15日
    簽訂之工程承攬合約（帝寶公司E 棟廠房新建工程合約）、
    原告與中麟營造股份有限公司93年10月11日簽訂之盟圖科技
    竹科廠房新建工程（工程材料）發包承攬書、原告與華熊營
    造股份有限公司93年6 月12日簽訂之工程承攬契約書（茂德
    科技中科廠FAB-3 土木/ 結構/ 建築工程C 棟放樣、模板組
    立及排架支撐工程分項工程契約書）、被告95年11月1 日文
    件傳真單、東信會計師事務所劉鎮堂會計師工作底稿【原告
    94年度，含工作底稿索引總表、原告95年4 月25日客戶聲明
    書、查帳計畫、查核紀錄- 查核前一般資料調查、桃園縣政
    府營利事業登記證、會計制度調查、分析性覆核、選擇1個
    月資料之核對-94 年度8 月份、詳查工作底稿、比較損益表
    、損益表（明細）、93年度營利事業所得稅結算申報書（損
    益及稅額計算表）、比較資產負債表、資產負債表（明細）
    、資產負債表、營利事業所得稅簽證申報調整所得額彙總表
    、損益表、營業收入帳面金額與統一發票報繳金額調節表、
    營業人銷售額與稅額申報書（401 ，9 4 年1-12月）、營業
    收入、銷貨折讓、營業成本明細、成本表、物料、直接人工
    、薪資資料分析表（薪資）、製造費用明細表、運費- （製
    ）修繕費- （製）加工費- （製）折舊- （製）各項耗竭及
    攤提- （製）伙食- （製）什費（製）雜項購置（製）消耗
    費（製）工具費（製）、營業費用明細表、加班費（製）、
    薪資支出、運費、交際費、伙食費、職工福利、加班費、所
    得稅法規定有列支限額之項目標準計算表、資產類查核彙總
    表、資產負債表各科目查核紀錄（查核科目：現金、銀行存
    款、應收票據、應收帳款、留抵稅額、未攤銷費用、應付票
    據、股東往來、銷項稅額）、庫存現金盤點表、華南商業銀
    行活期存款存摺、應收票據明細表、應收帳款明細表、財產
    目錄、攤提費用明細表、負債及股東權益查核彙總表、應付
    票據明細表】、原告94年度總分類帳【分類帳- 含會計科目
    ：現金、銀行存款、應收票據、應收帳款、其他應收款、預
    付貨款、暫付款、進項稅額、留抵稅額、機械設備、累計折
    舊- 機械設備、未攤銷費用、應付票據、應付帳款、應付費
    用、應付稅捐、股東（業主）往來、銷項稅額、其他流動負
    債- 其他、其他負債- 其他、股本（登記）、累積盈虧（87
    年度以後）、營業收入、銷貨折讓、物料、直接人工、運費
    - （製）、修繕費- （製）、加工費- （製）、折舊- （製
    ）、各項耗竭及攤提- （製）、伙食- （製）、什費（製）
    、雜項購置（製）、工具消耗費（製）、加班費（製）、消
    耗費（製）、薪資支出、文具用品、運費、修繕費、交際費
    、伙食費、職工福利、訓練費、什費、什項購置、消耗費、
    加班費、交通費用、勞務費、利息收入、所得稅費用】、原
    告94年度員工加班月計表（薪資，含員工加班時間月計表、
    員工加班申請單）、原告94年度員工加班月計表（直接人工
    ，含員工加班時間月計表、員工加班申請單）、現金支出傳
    票、現金收入傳票、聯美林業股份有限公司發票資料明細表
    被告96年5 月14日北區國稅法一字第0960006590號函、被告
    所屬中北稽徵所96年7 月31日北區國稅中北營業一字第0960
    209111號函、大三億營造股份有限公司94年度取得原告發票
    及付款明細表、上海商業儲蓄銀行支票（大三億營造股份有
    限公司開立）大三億營造股份有限公司工程估驗請款單、工
    程估價單、財政部臺灣省中區國稅局臺中市分局96年6 月20
    日中區國稅中市三字第0960022060號函、臺新銀行企業金融
    網系統臺幣整批付款明細、臺灣土地銀行入戶電匯申請書、
    麗明營造股份有限公司工程修造發包核決書、華熊營造股份
    有限公司出具之原告發票明細（93-95 年度）、茂德科技中
    科廠FAB-3 土木/ 結構/ 建築工程C 棟放樣、模板組立及排
    架支撐工程包價明細表、原告與華熊營造股份有限公司95年
    4 月7 日簽訂之結算書與第4 次及第11次工程估驗單、華熊
    營造股份有限公司付款申請書、華熊營造股份有限公司出具
    之原告發票明細（92-93 年度）、群創光電T1廠新建工程包
    價明細表、原告與華熊營造股份有限公司93年8 月25日簽訂
    之結算書與第4 次及第13次暨第14次工程估驗單、華熊、熊
    谷組聯合承攬付款申請書、財政部臺北市國稅局大安分局96
    年6 月4 日財北國稅大安營業字第0960202486號函、大陸工
    程股份有限公司96年5 月29日說明書、原告與大陸工程股份
    有限公司93年10月5 日簽訂之工程承攬單、大陸工程股份有
    限公司匯款明細表（華南商業銀行北南港分行）及應付傳票
    、大陸工程股份有限公司與原告94年6 月（無日期）簽訂之
    協議書、大陸工程股份有限公司估驗計價單、中麟營造股份
    有限公司盟圖工地工程計價單及工程計價明細表暨應付票簽
    收表、94年度營利事業所得稅審查報告書會計師簽證申報案
    件、94年度營利事業所得稅申報核定通知書調整法令及依據
    說明書、94年度營利事業所得稅結算申報調查項目調整數額
    報告表、挑選科目查核、原告95年12月13日同意書被告95年
    11月1 日通知函、營業稅年度資料查詢進項來源明細及銷項
    去路明細（原告94年度）、全戶戶籍資料查詢清單、營業人
    銷售額與稅額申報書（彙總，94年12月）、原告95年1 月7
    日同意書、原告94年度自行剔除成本明細表、原告95年11月
    11日說明書、原告94年度交通費明細表、原告聘用員工契約
    書原告94年度成本表原告94年度攤提費用明細表、課稅資料
    運用回報表、課稅資料歸戶清單、94年度營利事業所得稅結
    算申報暨93年度未分配盈餘申報書、94年度營利事業所得稅
    結算申報暨未分配盈餘簽證申報查核簽證報告書（行號無未
    分配盈餘，含營利事業所得稅結算申報調整所得額說明書）
    、綜合所得稅各類所得網路申報- 各類所得扣繳暨免扣繳憑
    單申報書、各類所得扣繳暨免扣繳憑單、被告96年5 月16日
    北區國稅法一字第0960006590號函、申報書（按年度）查詢
    （原告94年度）、木喬公司及芸竹公司登記資料查詢、進銷
    項憑證明細資料表（原告94年1-12月、95年1-2 月，資料類
    別：銷項三聯式、電算機發票）、鷹架及模板工程業者稅務
    法令講習會- 營業稅申報實物（含違章案例之介紹）、原告
    93年12月15日切結書及價目單、原告94年銷貨收入表、原告
    94年度統一發票使用情形表；（本院調查）本院98年5 月4
    日院田日股98訴00362 字第0980007261號函及第0980007260
    號函、芸竹公司98年5 月10日98芸字第0501號陳報函、木喬
    公司98年5 月10日98喬字第0501號陳報函等件附於原處分卷
    、訴願卷及本院卷可稽，為可確認之事實。
五、歸納兩造上述之主張，本件爭執之重點在於：被告以原告無
    法證明系爭銷貨退回情事，而否淮認列銷貨退回4,059,524
    元，是否適法？被告以原告成本無法勾稽查核為由，乃按同
    業利潤標核定原告營業淨利6,777,829 元，是否適法？原處
    分核定補徵稅額1,493,845 元，有無違誤？茲分述如下：
甲、銷貨退回部分：
（一）按「營利事業所得之計算，以其本年度收入總額減除各項
      成本費用、損失及稅捐後之純益額為所得額。」為行為時
      所得稅法第24條第1 項所明定。次按「凡商業之資產、負
      債或業主權益發生增減變化之事項，稱為會計事項。」、
      「營業收入應於交易完成時認列。但長期工程合約之工程
      損益可合理估計者，應於完工期前按完工比例法攤計列帳
      ；分期付款銷貨收入得視其性質按毛利百分比攤算入帳；
      勞務收入依其性質分段提供者得分段認列。前項所稱交易
      完成時，在採用現金收付制之商業，指現金收付之時而言
      ；採用權責發生制之商業，指交付貨品或提供勞務完畢之
      時而言。」為商業會計法第11條第1 項及第59條所規定。
      又按「營利事業之會計事項，應參照商業會計法、商業會
      計處理準則及財務會計準則公報等據實記載，產生其財務
      報表。」、「銷貨退回已在帳簿記錄沖轉並依統一發票使
      用辦法第二十條規定取得憑證，或有其他確實證據證明銷
      貨退回事實者，應予認定。未能取得有關憑證或證據者，
      銷貨退回不予認定，其按銷貨認定之收入，並依同業利潤
      標準核計其所得額。」為查核準則第2條第2項前段及第19
      條第1項所規定。
（二）次按「涉及租稅事項之法律，其解釋應本於租稅法律主義
      之精神，依各該法律之立法目的，衡酌經濟上之意義及實
      質課稅之公平原則為之。」、「租稅稽徵程序，稅捐稽徵
      機關雖依職權調查原則而進行，惟有關課稅要件事實，多
      發生於納稅義務人所得支配之範圍，稅捐稽徵機關掌握困
      難，為貫徹公平合法課稅之目的，因而課納稅義務人申報
      協力義務。」為司法院釋字第420 號及第537 號所解釋。
      又按「當事人主張事實須負舉證責任。倘其所提出之證據
      不足為主張事實之證明，自不能認其主張之事實為真實。
      」最高行政法院36年判字第16號著有判例。
（三）原告雖主張：原告開立予芸竹公司及木喬公司，金額分別
      為1,500,000 元（字軌號碼GU00000000）、809,524 元（
      字軌號碼JU00000000）、900,000 元（字軌號碼JU000000
      00）及850,000 元（字軌號碼JU00000000）之統一發票，
      合計模板工程款4,059,524 元，因於94年度內並未施作且
      未收款，故辦理預收工程款銷貨退回，被告核定系爭工程
      已施作且收款，應由被告負舉證責任云云。惟查：原告分
      別於94年8 月31日及同年11月30日、12月10日、12月25日
      開立統一發票（見原處分卷第1096頁至第1097頁）予芸竹
      公司及木喬公司，金額分別為1,500,000 元（字軌號碼GU
      00000000）、809,524 元（字軌號碼JU00000000）、900,
      000 元（字軌號碼JU00000000）及850,000 元（字軌號碼
      JU00000000），合計模板工程款4,059,524 元，旋於同年
      12月27日取具由芸竹公司及木喬公司開立全額之營業人銷
      貨退回或折讓證明單（見原處分卷第1095頁），並於帳上
      列報「銷貨折讓」（見原處分卷第756 頁），惟原告於復
      查時主張因木喬公司及芸竹公司原欲轉包工程予其承作，
      並已開立統一發票，惟嗣後並未完成相關交易，為圖更正
      手續方便，於94年12月27日開立銷貨退回單辦理更正（見
      原處分卷第1104頁至1105頁）。而原告94年度營利事業所
      得稅申報營業收入總額為61,627,827元（見本院卷第93頁
      ），與營業稅銷項銷售額總計相同（見本院卷第94頁至第
      100 頁），被告依申報數認列，並無對其營業收入總額為
      增減變動，其營業收入總額包含原告分別於94年8 月31日
      及同年11月30日、12月10日、12月25日開立統一發票予芸
      竹公司及木喬公司，金額分別為1,500,000 元（字軌號碼
      GU00000000）、809,524 元（字軌號碼JU00000000）、90
      0,000 元（字軌號碼JU00000000）及850,000 元（字軌號
      碼JU00000000），合計4,059,524 元，合先陳明。次查：
      原告又主張：系爭銷貨退回係屬尚未收款，亦未施作之預
      收款銷項統一發票沖回云。惟按收益必須符合已實現或可
      實現及已賺得之條件才能認列；而所謂已實現係指商品或
      勞務已交換成現金或對現金之請求權（如應收帳款或應收
      票據），亦即有交易發生。所謂可實現係指商品或勞務有
      公開之市場及明確之市價，隨時可以出售變現，而無須支
      付重大之推銷費用或蒙受重大價格損失。所謂已賺得係指
      賺取收益之活動全部或大部分已完成，所需投入成本亦已
      全部或大部分投入而言。次按商業會計法第59條規定「營
      業收入應於交易完成時認列。但長期工程合約之工程損益
      可合理估計者，應於完工期前按完工比例法攤計列帳；分
      期付款銷貨收入得視其性質按毛利百分比攤算入帳；勞務
      收入依其性質分段提供者得分段認列。前項所稱交易完成
      時，在採用現金收付制之商業，指現金收付之時而言；採
      用權責發生制之商業，指交付貨品或提供勞務完畢之時而
      言。」原告與木喬公司及芸竹公司之交易，按其轉帳傳票
      （見原處分卷第1128頁至第1129頁）及分類帳（見原處分
      卷第757 頁）所載內容，開立統一發票時係借記應收帳款
      ，貸記營業收入，表示交易確已發生，亦經會計師查核簽
      證，有會計師工作底稿（見原處分卷第857 頁及第879 頁
      ）可稽。又按商業會計法第11條第1 項明文規定「凡商業
      之資產、負債或業主權益發生增減變化之事項，稱為會計
      事項。」則若交易不存在，自不生資產、負債或業主權益
      得、喪、變更之情況。準此，非屬會計事項，即無須入帳
      ；依上開說明，原告開立統一發票時係借記應收帳款，貸
      記營業收入，代表系爭工程原告業已完成，並取得交易相
      對人之貨幣債權，又依原告業務性質，已承攬施作之工程
      一般均無法銷貨退回，以沖轉其存貨及勞務，有會計師所
      出具之簽證申報查核報告書（見原處分卷第49頁）載明「
      銷貨折讓係銷貨後所發生之事後折讓……本期401 表及帳
      載均無銷貨退回」可資參照。再按商業通用會計制度規範
      ，所謂銷貨退回係指「凡已售出之商品或產品，因顧客退
      回而未能獲得之銷貨價款皆屬之」，所謂銷售折讓係指「
      凡已售出之商品或產品，因給予顧客讓價而未能獲得之銷
      貨價款皆屬之」，而原告於12月27日取具由芸竹公司及木
      喬公司開立全額之營業人銷貨退回或折讓證明單（見原處
      分卷第1095頁），於帳上列報「銷貨折讓」（見原處分卷
      第756 頁），惟於94年度營利事業所得申報時，改列報銷
      貨退回4,059,524 元（見本院卷第93頁），被告曾於97年
      6 月11日以函（見原處分卷第1143頁）請原告就系爭事項
      經過及開立統一發票及折讓單原因、有無收取或退回相關
      金額，並提供相關證明文件、帳載資料及憑證供核，惟原
      告於97年6 月12日以說明書：表示銷貨退回單係屬尚未收
      款亦未施作之預收款銷項統一發票沖回等語，（見原處分
      卷1142頁）顯與上開所述銷貨退回或銷貨折讓之情形不同
      ，且原告主張應認列系爭銷貨退回云云，惟未能提示上游
      發包廠商名稱、工程價款、施作地點、工程結算驗收證明
      及資金退回等帳證資料供核，尚難證明確有系爭銷貨退回
      之情事。從而，被告否准認列銷貨退回4,059,524 元，揆
      諸前揭規定，並無違誤。足見原告此部分之主張，不足採
      信。
（四）原告再主張：原告94年8 月31日及同年11月30日、12月10
      日、12月25日開立統一發票予芸竹公司及木喬公司，金額
      分別為1,500,000 元（字軌號碼GU00000000）、809,524
      元（字軌號碼JU00000000）、900,000 元（字軌號碼JU00
      000000）及850,000 元（字軌號碼JU00000000），該4張
      統一發票為原告將原承包麗明公司麗明公司之「帝寶公司
      E 棟廠房新建工程之模板工程」移轉由木喬公司及芸竹公
      司承攬，並由此兩家公司向麗明公司請款，再由此兩家公
      司支付原告，惟麗明公司並未接受如此安排，致系爭4筆
      統一發票誤開以致無法收款，原告以取得此兩家公司進貨
      退回折讓單轉系爭4 筆統一發票誤開金額云云。惟查：原
      告所提示與麗明公司之工程合約書（見本院卷第124 頁至
      第141 頁），其所載之工程期限為93年12月7 日至94 年3
      月15日（參工程合約第11條第1 項第2 款），而原告於起
      訴狀主張：系爭4 筆統一發票為未施作且未收款之預開云
      云。惟系爭4 筆統一發票最早開立之日期為94年8 月31日
      ，在上開工程完工日期為94年3 月15日之後，足見原告之
      主張顯有矛盾；又木喬公司及芸竹公司核准設立之日期分
      別為94年8 月24日及94年3 月15日（見本院卷第164 頁至
      第165 頁），皆在上開工程完工日期94年3 月15日之後，
      如何承攬該工程，足見原告主張之時間點皆出現不符之處
      。原告雖主張：係請款過程與預期不合，屬統一發票開立
      錯誤之情形云云。惟按原告之主張，應於系爭4 筆統一發
      票開立所屬申報之營業稅本期（94年7-8 月及94年11-12
      月）或次期（94年9-10月及95年1-1 月），會出現與系爭
      4 筆統一發票金額相同，而由原告開立予麗明公司之統一
      發票，經查原告94年8 月至95年2 月開立統一發票明細資
      料表（見本院卷第166 頁至第168 頁），並無上開所述情
      況。再者，原告94年度開立予木喬公司及芸竹公司4 筆統
      一發票，除帳上認列同額之營業收入，並認列加計營業稅
      額之應收帳款（見原處分卷第1128頁至第1129頁），且簽
      證會計師對原告8 月份帳證全面進行詳查（見原處分卷第
      878 頁）時，並未表示94年8 月31日對芸竹公司之營業收
      入1,500,000 元及所對應加計營業稅額75,000元之應收帳
      款1,575,000 元有異常情況。足見原告此部分之主張，洵
      非可採。
（六）原告另主張：不知誤開之統一發票需作廢云云。惟查：就
      原告申報94年統一發票開立情形（見本院卷第166 頁至第
      168 頁，原處分第1066頁）查核，原告銷項三聯式統一發
      票合計申報開立62筆，其中24筆為原告開立統一發票後作
      廢。足見原告此部分之主張，與事實不符，亦不足採。
乙、營業淨利部分：
（一）按「稽徵機關進行調查或復查時，納稅義務人應提示有關
      各種證明所得額之帳簿、文據；其未提示者，稽徵機關得
      依查得之資料或同業利潤標準，核定其所得額。」、「本
      法第八十三條所稱之帳簿文據，其關係所得額之一部或關
      係課稅年度中某一期間之所得額，而納稅義務人未能提示
      者，稽徵機關得就該部分依查得資料或同業利潤標準核定
      其所得額。」為所得稅法第83條第1 項及其施行細則第81
      條第1 項所明定。次按「營利事業之帳簿文據，其關係所
      得額之一部未能提示，經稽徵機關依所得稅法施行細則第
      八十一條之規定，就該部分按同業利潤標準核定其所得額
      者，其核定之所得額，以不超過當年度全部營業收入淨額
      依同業利潤標準核定之所得額為限。」、「營利事業之會
      計事項，應參照商業會計法、商業會計處理準則及財務會
      計準則公報等據實記載，產生其財務報表。」、「在同一
      年度承包二個以上工程者，其工程成本應分別計算，如混
      淆不清，無法查帳核定其所得額時，得依所得稅法施行細
      則第八十一條之規定辦理。」為查核準則第6 條第1 項前
      段、第2 條第2 項前段及第24條第5 項所規定。又「營業
      人開立統一發票，除應分別依規定格式據實載明交易日期
      、品名、數量、單價、金額、銷售額、課稅別、稅額及總
      計外，應依左列規定辦理。」為統一發票使用辦法第9 條
      第1 項前段所規定。再按「營利事業之交易事項，凡屬同
      一客戶，同一次交易所開立之統一發票，如因銷售貨物品
      目繁多，其原有統一發票品名、規格、單價等欄不足填寫
      時准開立一張總金額及總數之統一發票，另行填具載明品
      名、數量、規格及單價等項之明細清單，以作為統一發票
      之附表，惟該項明細清單應複寫一式二份分別粘貼於所開
      立之統一發票存根聯及收據聯背面，並加蓋銷貨商號騎縫
      印章。」為財政部60年10月14日臺財稅第38075 號函所明
      釋。
（二）原告雖主張：原告已提示帳簿、文據，且被告亦調查並取
      得各項工程驗收證明、工程合約等文件，足見被告資料齊
      全，不應按所得稅法第83條及同法施行細則第81條規定，
      依同業利業標準核定云云。惟查：原告開立統一發票（見
      原處分卷第1037頁至第1075頁）未依首揭統一發票使用辦
      法及函釋規定，據實載明品名、數量、單價等資料，僅書
      寫模板工程1 式，亦未書寫明細表粘貼於所開立之統一發
      票存根聯及收據聯背面，且原告所提示之請款估價單（見
      原處分卷第1003頁至第1036頁），經被告向交易相對人查
      詢（見原處分卷第139 頁至第395 頁），該請款估價單未
      送至交易廠商，此有大陸工程股份有限公司96年5 月29日
      說明書（見原處分卷第197 頁至卷第198 頁）可資參照。
      而上開請款估價單，與原告所提示之個別工程成本分析表
      （見原處分卷第927 頁至第957 頁）所載之工程項目明細
      一致，惟與交易廠商所提供之工程估驗請款單（見原處分
      卷第351 頁至第375 頁）、估驗計價單（見原處分卷第15
      9 頁至第162 頁）、工程計價明細表（見原分卷第141 頁
      ）所載內容不符，是原告所編製成本表之個別工程項目明
      細名稱、數量與實際施作、驗收情況並不相符。另就原告
      提示之工程成本分析表（見原處分卷第958 頁）與會計師
      工作底稿所附之成本表（見原處分卷第854 頁）查核，直
      接人工總額雖同為516,598,102 元，惟個別廠商明細資料
      卻有不同，會計師工作底稿所附成本表所載買受人大三億
      營造公司、大陸工程公司、中麟營造公司、華熊營造公司
      及麗明營造公司其所屬之直接人工分別為1,560,601 元、
      298,707 元、7,608,580 元、1,441,881 元及5,688,333
      元，而原告提示之工程成本分析表上開廠商所屬之直接人
      工分別為1,566,450 元、349,200 元、7,613,557 元、1,
      323,000 元及5,745,895 元，兩者所載內容實有差異。再
      依原告所提示之相關工程契約書（見原處分卷第907 頁至
      第926 頁）所載，其所承包之工程採連工帶料之施作方式
      ，而會計師工作底稿所附之成本表亦載有物料之投入亦可
      參照，惟原告對不同類別、規格、數量、單價之進料、領
      料或退料等並未設存貨明細帳加以記載或作成紀錄，僅以
      未攤銷費用彙總登載進項金額（見原處分卷第777 頁至第
      779 頁），其帳務處理方式係屬有誤。另就大三億營造公
      司提供之工程承攬合約書（見原處分卷第342 頁至第343
      頁、第348 頁至第349 頁）、華熊營造公司提供之工程承
      攬契約書及結算書（見原處分卷第270 頁至第277 頁）、
      大陸工程公司提供之說明書及工程承攬單（見原處分卷第
      194 頁至第198 頁），其工期均超1 年，依財務會計準則
      公報第11號公報「長期工程合約之會計處理準則」（見原
      處分卷第1151頁至第1153頁）規定，帳上應有「在建工程
      」科目，以表達該年度工程實際所完成之進度，而「預收
      工程款」為表達依合約所載各期請款之金額，惟結算申報
      書卻無上開科目（見原處分卷第71頁），原告帳務處理方
      式未依財務會計準則公報據實記載，實屬不當。綜上，依
      上開說明，原告所提示之個別工程成本分析表與交易相對
      人所提供之工程估驗請款單等資料不符，與會計師查核簽
      證之成本表亦有所差異，又對於進料、領料或退料等並未
      設存貨明細帳加以記載或作成紀錄，且承包工期均超過1
      年，未依財務會計準則公報據實記載，其成本實無法勾稽
      查核，被告依前揭規定，以營業收入淨額61,616,627元，
      按同業利潤標準淨利率11% 核定營業淨利6,777,829 元，
      並無違誤。足見原告此部分之主張，不足採信。
（三）原告又主張：被告主張原告帳上應有在建工程及預收工程
      款之會計科目，而未依職權將營業成本及營業收入轉列在
      建工程及預收工程款後再為核定，違反行政程序法第43條
      及所得稅法第83條第1 項規定云云。惟查：原告所編製之
      成本表與實際承作項目、數量不符：原告所提示之個別工
      程成本分析表（見原處分卷第927 頁至第957 頁）與交易
      廠商所提供之工程估驗請款單（見原處分卷第351 頁至第
      375 頁）、估驗計價單（見原處分卷第159 頁至第162 頁
      ）、工程計價明細表（見原處分卷第141頁）所載內容不
      符，如原告承攬施作中麟營造公司之工程，原告編列之成
      本表（見原處分卷第949 頁）與中麟營造公司提供工程計
      價明細表（見原處分卷第141 頁），施作項目中CUB 棟普
      通模板、CUB 棟B1F H6.5M 普通模板、OFF 棟普通模板、
      FAB 棟普通模板及放樣工程等5 項目，原告分別列報為17
      ,092.3、5,798.01、22,181.64 、18,549、16,758（單位
      皆為平方公尺），中麟營造公司分別列報14,875、5,078
      、25,944、17,946、16,047（單位皆為平方公尺），原告
      與交易相對人列報數量（即施作面積大小）不一致，足見
      原告所編製成本表之個別工程項目明細名稱、數量與實際
      施作、驗收情況並不相符。次查：原告未編製各項工程所
      投入材料及人工等明細資料：依原告所提示之相關工程契
      約書（見原處分卷第907 頁至第926 頁）所載，其所承包
      之工程採連工帶料之施作方式，惟對不同類別、規格、數
      量、單價之進料、領料或退料等並未設存貨明細帳加以記
      載或作成紀錄，僅以未攤銷費用彙總登載進項金額（見原
      處分卷第777 頁至第779 頁），且未載明各項工程投入之
      各種不同規格之材料，又人工成本亦僅載明人員之薪資，
      並未提供各工程之使用人工等明細資料供核，如原處卷第
      719頁 、712頁、705 頁等之員工加班費明細表，僅提供
      每月每位員工皆為46小時之加班時數，並未提供歸屬何項
      工程之證明，足見原告所承包工程，其工程成本未分別計
      算，混淆不清。又查：帳務處理方式未依財務會計準則公
      報據實記載：按大三億營造公司提供之工程承攬合約書（
      見原處分卷第342 頁至第343 頁、第348 頁至第349 頁）
      、華熊營造公司提供之工程承攬契約書及結算書（見原處
      分卷第270 頁至第277 頁）、大陸工程公司提供之說明書
      及工程承攬單（見原處分卷第194頁至第198 頁），其工
      期均超過1年，依財務會計準則第11號公報「長期工程合
      約之會計處理準則」規定，帳上應有「在建工程」及「預
      收工程款」之會計科目，惟結算申報書卻無上開科目（見
      泰處分卷第71頁），原告帳務處理方式未依財務會計準則
      公報據實記載，實屬不當。而原告雖主張：應將營業成本
      及營業收入轉列在建工程及預收工程款後再為核定云云。
      惟查：原告未提示完整正確之帳簿及資料，且平時會計處
      理未依財務會計準則公報據實記載，致無法計算在建工程
      之數額，足見原告此部分之主張，實屬誤解，不足採信。
      又原告主張：在建工程對成本之影響數應先考慮，方能核
      定所得額云云。惟查：原告帳載資料不全，各項工程之工
      程成本混淆不清，如前所述無法查核，故無法查得在建工
      程與營業成本真實數及彼此影響數。又縱使可算出在建工
      程與營業成本之彼此影響數，惟仍無法計算原告之工程成
      本，亦需按同業利潤標準核定其所得額。再者，預收工程
      款之對應評價科目為在建工程（參財務會計準則第11號公
      報第19點；見本院卷第171 頁至第172 頁），並非營業收
      入，併予陳明。綜上，原告所編製之成本表與實際承作項
      目、數量不符，各項工程之工程成本混淆不清，且原告帳
      務處理方式未依財務會計準則公報據實記載，依前揭規定
      ，被告按同業利潤標準核定並無不合。足見原告此部分之
      主張，洵非可採。
（四）原告另主張：被告曾向原告交易廠商函查交易資料，惟原
      告94年交易相對人計有大陸工程股份有限公司等7 家廠商
      ，而被告僅查核其中5 家廠商，未函查原告與芸竹公司及
      木喬公司2 家交易資料，為選擇性之函查，違反行政程序
      法第36條規定云云。惟查：原告於申請復查時，雖曾提示
      之請款估價單（見原處分卷第1003頁至第1036頁），然被
      告為查明該請款估價單是否為真實，函請交易相對人所在
      地之稽徵機關協助查明（見本院卷第77頁至第78頁）該交
      易相對人是否取具該估價單，並提供相關佐證資料，惟原
      告所提示之請款估價單，其交易相對人僅有大陸工程股份
      有限公司等5 家廠商，並未見芸竹公司與木喬公司2 家公
      司，是被告就原告所提示請款估價單所列示之所有廠商均
      已函查。足見原告此部分之主張，委無可採。
六、綜上所述，原告主張各節，均無可採，本件被告所為原處分
    ，並無違誤，訴願決定予以維持，亦無不合。原告仍執前詞
    ，訴請撤銷，為無理由，應予駁回。
七、本件事證已臻明確，兩造其餘攻擊防禦方法均與本件判決結
    果不生影響，故不逐一論述，併此敘明。
據上論結，本件原告之訴為無理由，爰依行政訴訟法第98條第1
項前段，判決如主文。
中    華    民    國    98   年    8     月    6     日
            臺北高等行政法院第一庭
                            審判長法  官  王立杰
                                  法  官  劉錫賢
                                  法  官  許麗華
上為正本係照原本作成。
如不服本判決，應於送達後20日內，向本院提出上訴狀並表明上
訴理由，如於本判決宣示後送達前提起上訴者，應於判決送達後
20日內補提上訴理由書（須按他造人數附繕本）。
中    華    民    國    98   年    8     月    6     日
                                  書記官  蘇婉婷


司法院資訊處製作；財團法人民間司法改革基金會備份。
